【裁判字號】    97,易,2190
【裁判日期】    980109
【裁判案由】    毒品危害防制條例
【裁判全文】
臺灣臺北地方法院刑事判決              97年度易字第2190號
公  訴  人  臺灣臺北地方法院檢察署檢察官
被      告  甲○○
                    （另案於臺灣臺北監獄執行中）
上列被告因違反毒品危害防制條例案件，經檢察官提起公訴（九
十七年度偵字第一二五五八號），因被告於準備程序進行中就被
訴事實為有罪之陳述，且所犯非死刑、無期徒刑、最輕本刑為三
年以上有期徒刑之罪或高等法院管轄第一審案件，經告知簡式審
判程序之旨，並聽取檢察官、被告之意見後，經本院合議庭裁定
由受命法官獨任進行簡式審判程序審理，判決如下：
    主  文
甲○○共同持有第一級毒品，累犯，處有期徒刑貳月，如易科罰
金，以新臺幣壹仟元折算壹日。扣案第一級毒品海洛因（驗餘淨
重共零點伍壹伍公克）沒收銷燬、包裝前開毒品之包裝袋貳個
均沒收。
    事  實
一、甲○○前於民國八十七年間，因侵占案件，經臺灣高等法院
    以八十八年度上易字第二三八五號判處有期徒刑四月確定，
    另因違反槍砲彈藥刀械管制條例、偽造有價證券及偽造文書
    等罪，經臺灣高等法院以八十九年度上訴字第三九三七號分
    別判處有期徒刑三月、三年六月及八月確定，並經臺灣高等
    法院於九十一年六月十四日以九十一年度聲字第七四五號定
    其應執行刑四年六月確定。再於九十年間因施用毒品案件經
    本院於九十一年十二月三十一日以九十一年度易字第六０五
    號判處有期徒刑一年，經臺灣高等法院於九十二年二月二十
    七日以九十二年度上易字第二四九號撤銷原判決，改判有期
    徒刑六月確定；另於九十一年間因施用毒品案件，經本院於
    九十二年七月三十一日以九十二年度易字第一一八二號判處
    有期徒刑七月，經臺灣高等法院於九十二年九月二十六日以
    九十二年度上易字第二四九九號駁回上訴後確定。復又於九
    十年間因妨害公務及贓物等案件，經臺灣板橋地方法院於九
    十年十一月二十八日以九十年度易字第三五四九號分別判處
    有期徒刑六月及四月，經臺灣高等法院於九十一年三月八日
    以九十一年度上易字第六五號駁回上訴確定。末於九十一年
    間因妨害公務及贓物等案件，經本院於九十二年八月四日以
    九十二年度易字第九四二號分別判處有期徒刑七月及三月，
    經臺灣高等法院於九十二年十一月七日以九十二年度上易字
    第二六五一號駁回上訴後確定。上開六罪經臺灣高等法院以
    九十三年度聲字第一三三號裁定定其應執行刑為有期徒刑二
    年四月確定，並與上開違反槍砲彈藥刀械管制條例案件等四
    罪接續執行，於九十六年四月二十七日假釋出監，甫於九十
    六年七月十六日減刑期滿執行完畢。詎猶不知悔改，明知自
    九十七年一月間某日時許起即暫住在其臺北縣新店市○○路
    四十四巷十四號一樓住處之成年友人吳榮有施用海洛因之
    惡習，且明知吳榮於同年三月二日某時許在其上開住處廚
    房奶粉罐內所置放之海洛因二包（淨重共零點五三二公克，
    共取樣零點零零零五公克，驗餘淨重共零點五三一五公克，
    起訴書誤載淨重為零點五五公克，應予更正）係毒品危害防
    制條例第二條第二項第一款所稱之第一級毒品，不得非法持
    有，竟未即為反對之意思表示，而基於共同持有第一級毒品
    之犯意聯絡，自斯時起無故共同持有之。嗣於九十七年三月
    四日晚間七時三十分許，為警在上址經甲○○自願同意搜索
    ，而當場查獲並扣得第二級毒品甲基安非他命一包（淨重零
    點八八六公克）及安非他命吸食器一組（其施用第二級毒品
    之犯行，業經本院於九十七年十月十三日以九十七年度易字
    第一七九二號判決判處有期徒刑五月確定），甲○○並在偵
    查機關未發覺其上揭共同持有第一級毒品之犯行前，主動將
    前開置放於上址廚房中奶粉罐內之第一級毒品海洛因二包交
    由警方扣案，而願接受裁判，始悉上情。
二、案經臺灣臺北地方法院檢察署檢察官自動檢舉簽分偵查起訴
    。於準備程序中，被告就被訴事實為有罪之陳述，經本院合
    議庭裁定改用簡式審判程序。
    理  由
一、訊據被告甲○○對於上揭事實坦承不諱（見本院卷(二)第八十
    九頁、第九十二頁反面），並有搜索扣押筆錄、扣押物品目
    錄各一份在卷可考（見偵查卷第十二頁至第十六頁），又扣
    案之白色粉末二包（淨重共零點五三二公克，共取樣零點零
    零零五公克，驗餘淨重共零點五三一五公克），經送交通部
    民用航空局航空醫務中心鑑定結果，均檢出含有第一級毒品
    海洛因成分，亦有該中心九十七年三月十九日航藥鑑字第○
    九七一五七三號毒品鑑定書在卷足憑（見本院卷(一)第二十九
    頁），是扣案之白色粉末二包，確係第一級毒品海洛因無訛
    ，足徵被告前開出於任意性自白核與事實相符，應堪採信。
    綜上，本案事證明確，被告持有第一級毒品犯行，洵堪認定
    ，應依法論科。
二、按所謂「持有」，係指將物置於自己實力支配之下，是不論
    為自己或為他人而占有管領該物，均屬「持有」。核被告所
    為，係犯毒品危害防制條例第十一條第一項持有第一級毒品
    罪。被告自九十七年三月二日起至為警查獲時止，非法持有
    第一級毒品海洛因，乃持續侵害一個社會法益，為繼續犯，
    而屬實質上一罪。被告與吳榮就上開犯行，有犯意聯絡及
    行為分擔，為共同正犯。又被告有如事實欄所載犯罪科刑及
    執行之紀錄，有臺灣高等法院被告前案紀錄表一份在卷可稽
    ，其受有期徒刑執行完畢後，五年以內故意再犯本案有期徒
    刑以上之罪，為累犯，應依刑法第四十七條第一項前段規定
    加重其刑。再被告於偵查機關未發覺其上揭持有第一級毒品
    之犯行前，即主動將前開置放於上址廚房中奶粉罐內之第一
    級毒品海洛因二包交由警方扣案，而願接受裁判等情，有被
    告警詢筆錄及臺北縣政府警察局新店分局刑事案件移送書各
    一份在卷可稽（見偵查卷第一頁至第二頁、第八頁），堪認
    符合刑法第六十二條自首要件，而被告於警方發現上開犯行
    前，即主動拿出前揭毒品交由警方扣押，以利偵查，足見其
    已有悔意，爰依刑法第六十二條前段之規定，減輕其刑。被
    告同時有刑之加重及減輕事由，應依刑法第七十一條第一項
    規定，先加後減之。審酌被告明知毒品危害國人身心，竟非
    法持有，助長社會不良風氣，實非可取，惟念其於犯後尚能
    坦承犯行，且持有毒品數量非多，持有時間不長，所生危害
    非鉅，僅國小畢業，智識程度非高，且係因交友不慎，始犯
    本次犯行，惡性尚非重大等一切情狀，認公訴人具體求處有
    期徒刑二月，應屬適當，爰量處如主文所示之刑，並諭知易
    科罰金之折算標準，以資懲儆。
三、扣案之第一級毒品海洛因（驗餘淨重共零點五三一五公克）
    ，為共同被告吳榮所有乙情，業據被告於警詢、偵查及本
    院審理時供述明確，應依毒品危害防制條例第十八條第一項
    前段之規定，沒收銷燬之。包裝上開海洛因之外包裝袋二個
    ，係用於包裹海洛因，防止其裸露、潮濕，便於攜帶，且經
    航空醫務中心鑑定時將之與前開海洛因分別秤重，有上開毒
    品鑑定書可憑，業如前述，足其認與扣案之海洛因並無不可
    析離之關係，是該外包裝袋二個，既均為共同正犯吳榮所
    有，且均為被告犯本案所用之物，已如前述，自應依刑法第
    38條第1項第2款之規定，均諭知沒收。至扣案之甲基安非他
    命一包（淨重零點八八六公克）及安非他命吸食器一組，業
    經本院以九十七年度易字第一七九二號判決另為處理，且亦
    無證據證明該等扣案物與本案被告持有第一級毒品之犯行間
    有何關聯，而沒收既屬從刑之一種，依主從不可分原則，自
    應附隨於主刑而同時宣告之，上開物品既與本案無關，爰不
    另為諭知沒收或沒收銷燬，附此敘明。
據上論斷，應依刑事訴訟法第二百七十三條之一第一項、第二百
九十九條第一項前段，毒品危害防制條例第十一條第一項、第十
八條第一項前段，刑法第十一條、第二十八條、第四十七條第一
項、第四十一條第一項前段、第六十二條前段、第三十八條第一
項第二款，判決如主文。
本案經檢察官杜慧玲到庭執行職務
中    華    民    國    98    年     1    月     9    日
                  刑事第十庭  法  官  謝昀璉
上正本證明與原本無異。
如不服本判決應於收受送達後10日內向本院提出上訴書狀，並應
敘述具體理由；其未敘述上訴理由者，應於上訴期間屆滿後20日
內向本院補提理由書（圴須按他造當事人之人數附繕本）「切勿
逕送上級法院」。
                              書記官  鄭雅文
中    華    民    國    98    年    1     月    12    日
附錄法條：毒品危害防制條例第11條第1 項。
毒品危害防制條例第11條
持有第一級毒品者，處3 年以下有期徒刑、拘役或新臺幣5 萬元
以下罰金。
持有第二級毒品者，處2 年以下有期徒刑、拘役或新臺幣3 萬元
以下罰金。
持有專供製造或施用第一、二級毒品之器具者，處1 年以下有期
徒刑、拘役或新臺幣1 萬元以下罰金。
持有毒品達一定數量者，加重其刑至二分之一，其標準由行政院
定之。


司法院資訊處製作；財團法人民間司法改革基金會備份。
